臺灣彰化地方法院彰化簡易庭民事判決
109年度彰簡字第443號
原      告  李連正  

訴訟代理人  楊振芳律師
被      告  鐘樹元  
            廖天生  

上列當事人間請求給付票款事件，本院於民國110年3月26日言詞
辯論終結，判決如下：
    主      文
被告應連帶給付原告新臺幣陸拾壹萬捌仟元，及自民國一○九年
十一月二十四日起至清償日止，按週年利率百分之六計算之利息
。
訴訟費用新臺幣陸仟柒佰貳拾元由被告連帶負擔。
本判決得假執行。但被告如以新臺幣陸拾壹萬捌仟元為原告預供
擔保，得免為假執行。
    事實及理由
一、按訴狀送達後，原告不得將原訴變更或追加他訴，但請求之
    基礎事實同一者，或擴張或減縮應受判決事項之聲明者，不
    在此限；又該規定於簡易訴訟程序亦有適用，民事訴訟法第
    255條第1項但書第2款、第3款、第436條第2項分別定有明文
    。本件原告原起訴聲明係請求被告應給付原告新臺幣（下同
    ）618,000元，及其中300,000元自民國108年10月4日起、31
    8,000元自108年10月18日起，均至清償日止，按週年利率6%
    計算之利息。嗣於110年3月26日言詞辯論時變更聲明為被告
    應給付原告618,000元，及自起訴狀繕本送達最後一位被告
    之日起至清償日止，按週年利率6%計算之利息，核其請求之
    基礎事實同一，且屬減縮應受判決事項之聲明，與上開規定
    相符，應予准許。
二、原告主張：原告執有被告鐘樹元與被告廖天生共同簽發如附
    表所示之本票2紙（下稱系爭本票），嗣原告於系爭本票到
    期日分別欲向被告為提示付款，但當時已經找不到被告2人
    ，故以本件起訴狀繕本送達被告2人之日為提示的通知。爰
    依票據法第5條、第121條、第52條、第124條準用第97條第1
    項第2款之規定提起本件訴訟等語。並聲明：如主文第1項所
    示。
三、被告方面：
（一）被告鐘樹元則以：系爭票款是原告與被告廖天生間的糾紛
      ，與伊無關。當時是被告廖天生向原告借款2,000,000元
      ，是伊介紹被告廖天生向原告借錢的，第一次借貸時，原
      告有借款600,000元給被告廖天生，被告廖天生則以開支
      票的方式交付原告作為借款證明；被告廖天生當時是稱要
      去買塑膠粒，後來伊就沒有與原告、被告廖天生聯絡；嗣
      因被告廖天生開立之支票跳票後，伊才與被告廖天生去原
      告家裡，當時原告表示如果被告廖天生不馬上處理的話，
      就不讓伊及被告廖天生離開，伊才與被告廖天生開立系爭
      本票。原告於刑事案件中有表示，系爭票據與伊無關，之
      後不會向伊求償；伊會簽發系爭本票的原因，是因為被告
      廖天生年紀大且有三高之疾病，當時怕被告廖天生會昏倒
      ，原告表示要伊簽名，才同意被告廖天生離開。原告原先
      要借款2,000,000元給被告廖天生，但借款600,000元之後
      ，就不再借款給被告廖天生，所以被告廖天生因而無法繼
      續經營生意，公司才會發生週轉不靈而跳票。被告廖天生
      向原告借款600,000元，原告因扣掉利息，故僅交付575,2
      00元的現金，當時三人均在場，伊有聽原告及被告廖天生
      在討論等語置辯。並聲明：原告之訴駁回。
（二）被告廖天生則以：原告曾到過伊位於臺中的塑膠工廠，原
      告確實有於108年9月2日匯款575,200元給伊，匯款的原因
      是伊向原告借款要買2,000,000元的塑膠粒，伊當初有向
      原告說一定要有2,000,000元，才可經營塑膠粒生意買賣
      ，伊之後才可以給原告塑膠粒，如果只有支付一部分無法
      購買塑膠粒。嗣原告確實有給伊575,200元，約定每月利
      息24,000元，結果原告總共只有給伊575,200元，沒有給
      足2,000,000，所以伊也無法進行塑膠粒買賣。當初原告
      答應借款2,000,000元，最後沒有依當初約定借貸，造成
      伊週轉不靈。後來原告要伊還款，因為伊沒有錢給原告，
      所以開立600,000元的支票給原告，支票退票後，原告請
      伊簽立系爭本票，但尚未持系爭本票向伊請求付款。原告
      匯給伊的57萬餘元，伊已拿去買塑膠粒等使用，願意還原
      告該筆575,200元，本件債務與被告鐘樹元沒有關係等語
      置辯。並聲明：原告之訴駁回。　　
四、得心證之理由：
（一）原告主張上開事實，業據其提出系爭本票、跨行匯款回單
      等為證，被告2人就系爭本為其共同簽發亦不爭執，惟以
      前詞置辯。則原告之請求被告連帶給付系爭票款是否有據
      ，茲論述如下：
　　1.按票據乃文義證券及無因證券，票據上之權利義務悉依票
      上所載文義定之，與其基礎之原因關係各自獨立，票據上
      權利之行使不以其原因關係存在為前提。執票人行使票據
      上權利，就其基礎之原因關係確係有效存在不負舉證責任
      。倘票據債務人以自己與執票人間所存抗辯事由對抗執票
      人，依票據法第13條規定觀之，固非法所不許，惟應先由
      票據債務人就該抗辯事由負主張及舉證之責。必待票據基
      礎之原因關係確立後，法院始就此項原因關係進行實體審
      理時，當事人就該原因關係之成立及消滅等事項有所爭執
      ，方適用各該法律關係之舉證責任分配原則（最高法院10
      9年度台上字第2160號、109年度台上字第47號民事判決意
      旨參照）。是以，票據債務人以自己與執票人間所存抗辯
      之事由，對抗執票人。經執票人否認後，揆諸前揭說明，
      票據債務人就其主張原因關係之抗辯事由應負舉證責任。
      縱使執票人否認該抗辯事由而另主張票據原因關係，此屬
      附理由之否認，亦毋庸就該票據原因負舉證之責（最高法
      院101年度台簡上字第7號）。
　　2.查系爭本票為真正，且兩造間為直接前後手等情，為兩造
      所不爭執，但被告鐘樹元以其與原告並無債權債務糾紛；
      被告廖天生則以系爭本票係向原告借款2,000,000元購買
      塑膠粒等之款項，但原告僅支付575,200元後，及未再繼
      續借款等語置辯，則依前揭說明，被告鐘樹元、廖天生即
      應就其抗辯之原因事由為舉證。原告雖否認被告簽發系爭
      本票之原因為塑膠粒買賣之價金，或是借貸，而另主張其
      餘原因關係，係僅屬附理由之否認，無礙於被告應就系爭
      本票簽發之原因負舉證之責。惟被告2人均未提出任何證
      據以實其說，自應由被告就此負舉證之不利益，是被告之
      答辯均無可採。
　　3.按在票據上簽名者，依票上所載文義負責；2人以上共同
      簽名時，應連帶負責；本票發票人所負責任與匯票承兌人
      同；本票到期不獲付款時，執票人於行使或保全本票上權
      利之行為後，對於發票人得行使追索權；發票人或背書人
      ，得為免除作成拒絕證書之記載；發票人為前項記載時，
      執票人得不請求作成拒絕證書，而行使追索權；發票人、
      承兌人、背書人及其他票據債務人，對於執票人連帶負責
      ；執票人向本票債務人行使追索權時，得請求自到期日起
      如無約定利率者，依年利6釐計算之利息，票據法第5條第
      1項、第2項、第121條、第124條準用第85條第1項、第94
      條第1項、第2項前段、第96條、第97條第1項第2款分別定
      有明文。查系爭本票既為被告共同簽發，依前揭規定，被
      告自應就系爭本票所載文義負票據責任。
（二）從而，原告依票據之法律關係，請求被告連帶給付如主文
      第1項所示之金額，為有理由，應予准許。
五、本件事證已臻明確，兩造其餘攻擊防禦方法及證據，核與判
    決之結果不生影響，爰不一一論列，併此敘明。　　　
六、本件係就民事訴訟法第427 條訴訟適用簡易程序所為被告敗
    訴之判決，依同法第389 條第1 項第3 款規定，應依職權宣
    告假執行，並依同法第392 條第2 項規定，依職權宣告被告
    如預供擔保，得免為假執行。
七、訴訟費用負擔之依據：民事訴訟法第78條、第85條第2項。
中    華    民    國   110    年    4    月    13    日
                  臺灣彰化地方法院彰化簡易庭
                      法  官   李欣恩
以上正本係照原本作成。　　　　　　　　　　　
如不服本判決，應於送達後20日內，向本院提出上訴狀並表明上
訴理由，如於本判決宣示後送達前提起上訴者，應於判決送達後
20日內補提上訴理由書（須附繕本）。
中　　華　　民　　國　　110 　年　　4 　　月　　13　　日
                      書記官   石坤弘
附表：
編號 發票人 發票日 票面金額 （新臺幣） 到期日 本票號碼   1 廖天生、 鐘樹元 108年9月24日 300,000元 108年10月4日 WG0000000   2 廖天生、 鐘樹元 108年9月24日 318,000元 108年10月18日 CH249579